【裁判字號】    98,消債更,14
【裁判日期】    980527
【裁判案由】    更生事件
【裁判全文】
臺灣花蓮地方法院民事裁定            98年度消債更字第14號
聲  請  人  乙○○
代  理  人  甲○○
上列當事人因消費者債務清理事件聲請更生，本院裁定如下：
    主      文
更生及保全處分之聲請均駁回。
聲請費用由聲請人負擔。
    理      由
一、按債務人不能清償債務或有不能清償之虞者，得依本條例所
    定更生或清算程序，清理其債務，消費者債務清理條例第3
    條定有明文。又聲請更生或清算不合程式或不備其他要件者
    ，法院應以裁定駁回之，但其情形可以補正者，法院應定期
    間先命補正，復為同條例第8條所明定。
二、本件聲請意旨略以: 聲請人與最大債權銀行經由代辦協商公
    司代為協商約定月付新台幣 (下同)8,000 元，共分72期償
    還。惟聲請人應徵工作才六個月，尚有其他銀行、民間債務
    貸款須規劃，以聲請人每月收入3萬元實不足以負擔等語向
    本院提起更生。
三、經查:
(一)本件聲請人於前置協商程序中，因最大債權金融機構即中國
    信託商業銀行所提出之還款方案為「85期、5%、每月還款
    8,000 元」，聲請人方面表示「未能接受顯足以負擔還款方
    案」等情，故協商不成立，有聲請人提出之前置協商不成立
    通知書、中國信託商業銀行陳報狀可稽。
(二)聲請人固為上開主張，惟查: 聲請人95年度之平均月收入約
    20,269元、96年度雖減為16,556元，然97年度則回升為
    26,043元，有其所提出之95年度、96年度綜合所得稅各類所
    得資料清單及97年度各類所得扣繳暨免扣繳憑單附卷可憑。
    又聲請人自承其每月收入約3萬元，復參與最大債權銀行協
    商時，曾說明其收入金額為42,706元，有最大債權銀行所提
    出之協商紀錄在卷可參。另按聲請人所提出之財產歸屬清單
    中，聲請人名下並無任何財產，惟聲請人卻於債權人清冊中
    ，記載「誠隆汽車，車貸231,400元、花蓮縣互愛儲蓄互助
    社，房屋抵押貸款153,000元」。聲請人是否據實陳報其收
    入及資產變動，非無可疑。
(三)次按，聲請人提出每月須支出之必要費用計有: 膳食費
    5,400元、交通費2,000元、房租5,800元、其他費用5,000元
    ，合計18,200元。聲請人雖稱因工作需求而有租屋之必要，
    惟聲請人之租屋地址為「花蓮市○○路133號2樓之1」，而
    其工作地「俊雄工程有限公司」設於「宜蘭縣員山鄉○○路
    ○ 段224巷1弄8號」，聲請人另列上開交通費每月2,000元，
    則聲請人是否虛報房租支出，已有可疑。又聲請人申請前置
    協商專用債權人清冊之通訊地址為「花蓮縣秀林鄉文蘭村6
    號」，觀其與聲請人之父母住所地相同，亦應為聲請人之戶
    籍地 (聲請人經本院命補正提出戶籍謄本，聲請人並未提出
    )。聲請人既於花蓮縣有住所地，工作地亦不在花蓮縣，則
    本院難認房租每月5,800元為必要費用。應以97年度每人每
    月最低生活費用9,829元為據。
(四)再者，本院審酌最大債權銀行中國信託商業銀行提出之協商
    方案: 「聲請人每月收入42,706元，扣除每月最低生活費
    9,829元、扶養母親3,000元、外地工作來回車資5,000元、
    民間債務6,000元、通貨膨脹2,877元、收入不穩定之落差
    8,000元，仍可還款8,000元」，已是扣除聲請人每月最低生
    活費後，所能還款之協商金額，聲請人並無不能清償之情事
    。聲請人縱以每月收入僅3萬元，扣除其所列之上開必要費
    用合計18,200元 (包含膳食費、交通費、房租、其他費用)
    ，仍餘11,800元 (30,000-18,200=11,800)，亦足以清償最
    大債權銀行所提出之協商方案每月8,000元，故聲請人以「
    未能接受顯足以負擔還款方案」，與最大債權銀行協商不成
    立後，向本院提起更生為無理由，應予駁回。
四、綜上，本件尚難謂有「不能清償債務或不能清償之虞」之情
    形，其更生之聲請即不符消費者債務清理條例第3條所定要
    件，且上開欠缺又屬無從補正，依首揭說明，自應駁回其聲
    請。爰裁定如主文。
中    華    民    國    98    年    5     月    27    日
                          臺灣花蓮地方法院民事庭
                              法      官  陳鈺林
以上正本係照原本作成。
如對本裁定抗告須於裁定送達後10日內向本院提出抗告狀 (須附
繕本)，並繳納抗告費新臺幣1,000元。
中    華    民    國    98    年    5     月    27    日
                              法院書記官  李惠穎


司法院資訊處製作；財團法人民間司法改革基金會備份。
